---
title: "Rapport d'analyse d'un fichier BAM"
output:
  html_document: 
    theme: default
    highlight: espresso
params:
  #input_bam_file: "data/HHV1/bam/240222-HE.HHV1.filt.10k.bam"
  #input_bam_file: data/HHV1/fasta/230330_40970504_BLC_HSV1.asm.bam
  #input_bam_file: "data/HHV1/fasta/test_inframe_indel.asm.bam"
  #input_bam_file: "data/HHV1/fasta/test_inframe_indel.asm.bam"
  #input_bam_file: "data/HHV1/fasta/test_no_mutation.asm.bam"
  #input_bam_file: "data/HHV1/vcf/RUN0_240618_0123456789_HHV1_AA.sorted.bam"
  input_bam_file: "data/HHV1/bam/240222-HE.HHV1.bam"
---


 
```{r setup, include=FALSE}
knitr::opts_chunk$set(echo = FALSE)
library(tidyverse)
library(Biostrings)
library(GenomicAlignments)


highlight_cell_spec <- function(v,msk,bg="red") {
  kableExtra::cell_spec(v,
      background = ifelse(msk,bg,""),
      color = ifelse(msk,"white","black"),
      bold = msk
  )
}

kable_style <- function(...,escape=FALSE,row.names = FALSE,align = "c") {
  kableExtra::kbl(...,escape = escape,row.names = row.names,align = align) |>
   kableExtra::kable_classic("striped",full_width=FALSE)
  #knitr::kable(...,escape = escape,align = align,row.names = row.names)
}
```


|                                   |                                         |
|-----------------------------------|-----------------------------------------|
| Nom du fichier BAM analysé:       | ``r params$input_bam_file``             |

Ce rapport permet d'obtenir un controle qualité du mapping des reads ONT
sur une référence. Il permet notemment de s'assurer que tout le génome de 
référence est couvert avec une profondeur de lecture suffisante. 
Une couverture suffisante est nécessaire pour une bonne détéction des mutations 
en avale.


# Résumé du séquençage

```{r results="asis"}
bam <- readGAlignments(params$input_bam_file,use.names = TRUE,param = ScanBamParam(what=c("mapq","qual")))
cov <- coverage(bam)
aln <- tibble(
  contig = as.factor(seqnames(bam)),
  reads_sizes = cigarWidthAlongQuerySpace(cigar(bam)),
  reads_avg_qual = mean(as(mcols(bam)$qual,"IntegerList")),
  mapq = mcols(bam)$mapq
)

data.frame(
    num_read = length(bam),
    num_bp = sum(aln$reads_sizes),
    avg_read_size = mean(aln$reads_sizes),
    min_read_size = min(aln$reads_sizes),
    median_read_size = median(aln$reads_sizes),
    max_read_size = max(aln$reads_sizes),
    avg_read_quality = mean(aln$reads_avg_qual)
) |> 
  kable_style(caption = "Caractéristique des séquences alignées")
```

Légende:

- `num_read`: Nombre de reads utilisé dans l'analyse.
- `num_bp`: Nombre de basé séquncées
- `avg_read_size`: Taille moyenne des reads
- `min_read_size`,`median_read_size`,`max_read_size`: Taille minimum/median/maximum des reads.
- `avg_read_quality`: Quality moyenne des bases séquencés tel que déterminé par nanopore. Une qualité de 20 correspond à une probabilité d'erreur de 1%; une qualité de 30 à une probabilité de 0.1%; 40=0.01%; etc...


# Résumé de la couverture
```{r results="asis"}
data.frame(
  avg_cov = mean(cov),
  min_cov = min(cov),
  num_0x_bp = sum(cov<=0),
  num_20x_bp = sum(cov<=20)
) |> 
  mutate(across(c(num_0x_bp,num_20x_bp),~highlight_cell_spec(.x,.x>0))) |>
  kable_style(caption = "Couverture des références",row.names = TRUE)
```
Légende:

 - `avg_cov`: Couverture moyenne des références
 - `min_cov`: Couverture minimum observée sur toute la référence
 - `num_0x_bp`: Le nombre de base de la référence qui ne sont absolument pas couverte par des reads.
 - `num_20x_bp`: Le nombre de base de la référence qui ne sont couverte avec moins de 20x de couverture.

Note: 

- En présence d'une faible couverture, il est possible que des mutations soient manquées dans ces régions.



# Résumé Graphique {.tabset}

## Reads
```{r}
ggplot(aln,aes(x=reads_sizes,y=reads_avg_qual,color=contig)) + 
  geom_point(size=1) + 
  xlab("Read size (bp)") + ylab("Average read quality") +
  ggtitle("Read quality / Read size") + theme(legend.position="bottom") + 
  scale_color_brewer(palette = "Set1") +
  theme_bw()
```


## Couverture des références

```{r}
as(cov,"GRanges") |>
  as.data.frame() |>
  ggplot() + 
    facet_wrap(seqnames~.,scales = "free",ncol=1) +
    geom_rect(aes(xmin=start-0.5,xmax=end+0.5,ymin=0,ymax=score),fill="black",color="black") + 
    ylab("read depth") + xlab("genomic position") + expand_limits(y=0) + 
    ggtitle("Couverture de la reference") + 
    theme_bw()
```



